臺灣苗栗地方法院民事簡易判決
                                     110年度苗簡字第53號
原      告  邱姵綾  

被      告  彭歆琇    住新竹縣○○鄉○○街00巷0號00樓之                          0 


上列原告因被告公然侮辱案件，提起刑事附帶民事訴訟（本院10
9 年度附民字第145 號）請求侵權行為損害賠償，經本院刑事庭
裁定移送前來，本院於民國110 年3 月3 日言詞辯論終結，判決
如下：
    主  文
被告應給付原告新臺幣10,000元，及自民國110 年2 月3 日起至
清償日止，按週年利率百分之5 計算之利息。
原告其餘之訴駁回。
訴訟費用由被告負擔百分之6 ，餘由原告負擔。
本判決第一項得假執行。
原告其餘假執行之聲請駁回。
    事實及理由
壹、程序方面按不變更訴訟標的，而補充或更正事實上或法律上
    之陳述者，非為訴之變更或追加，民事訴訟法第256 條定有
    明文。查原告於民國110 年3 月3 日當庭以言詞變更聲明第
    1 項為：被告應給付原告新臺幣（下同）15萬元，及自刑事
    附帶民事起訴狀繕本送達翌日起至清償日止，按週年利率百
    分之5 計算之利息。經核上開聲明之變更，僅刪除原聲明連
    帶請求之部分，乃係更正法律上之陳述，並未變更訴訟標的
    ，揆諸首開規定，應予准許。
貳、實體方面
一、原告主張：原告於109 年4 月27日17時40分許，駕車返回其
    位於苗栗縣○○市○○里00鄰○○路000 巷00弄0 號住處時，因認
    其鄰居即訴外人徐聖芫之車輛停在道路上，導致其無法倒車
    回自家車庫內，遂按喇叭請徐聖芫移車，經徐聖芫移完車後
    ，原告於停好車下車後，稱徐聖芫很自私。徐聖芫之女即訴
    外人徐巧芸適駕車返回娘家，見徐聖芫臉色沮喪，經徐聖芫
    說明狀況後，徐巧芸便欲找原告詢問情況，乃兩次長按上開
    原告住處之左側門柱門鈴，惟人在屋內之原告均未回應，徐
    巧芸便走進車庫內，隔著大門向原告稱：「小姐…小姐，妳
    在對老人家大小聲什麼，妳這樣大小聲什麼」等語。原告遂
    打開裏面的大門，隔著外面的門持防狼噴霧向徐巧芸噴射，
    使徐巧芸因而受有雙眼結膜炎、臉部、雙眼、頸部、雙手皮
    膚紅腫等傷害。徐巧芸之母即被告見狀，竟基於公然侮辱之
    犯意，走進原告車庫內，在原告住處大門外，大聲辱罵原告
    ：「女瘋子，社區裏有這個敗類」、「肖查某（台語）」等
    語，足以貶損原告之人格，不法侵害原告之名譽權，原告自
    得請求被告賠償精神慰撫金15萬元。為此，爰依侵權行為之
    法律關係，提起本件訴訟等語。並聲明：（一）被告應給付
    原告15萬元，及自刑事附帶民事起訴狀繕本送達翌日起至清
    償日止，按週年利率百分之5 計算之利息。（二）願供擔保
    ，請准宣告假執行。
二、被告則以：被告當時係因擔心女兒徐巧芸遭噴辣椒水而失明
    ，情急之下才失言辱罵原告，事後亦深感後悔，願向原告道
    歉，請求法官輕判等語，資為抗辯。並聲明：（一）原告之
    訴駁回。（二）如受不利之判決，願供擔保請准宣告免為假
    執行。
三、原告主張被告上開時、地，因細故與原告發生爭執，大聲辱
    罵原告：「女瘋子，社區裏有這個敗類」、「肖查某（台語
    ）」等語，被告前開公然侮辱之犯罪行為，經臺灣苗栗地方
    檢察署檢察官以109 年度偵字第3505號案件（下稱系爭偵案
    ）聲請簡易判決處刑，經本院以109 年度苗簡字第1119號案
    件（下稱系爭刑案）判決判處被告「犯公然侮辱罪，處拘役
    伍日，如易科罰金，以新臺幣壹仟元折算壹日」等節，業經
    本院調閱系爭偵案、刑案卷，查核無訛，且為被告所未爭執
    ，堪信為真實。
四、按因故意或過失，不法侵害他人之權利者，負損害賠償責任
    ，民法第184 條第1 項前段定有明文。次按名譽有無受損害
    ，應以社會上對個人評價是否貶損作為判斷之依據，苟其行
    為足以使他人在社會上之評價受到貶損，不論其為故意或過
    失，均可構成侵權行為，其行為不以廣佈於社會為必要，僅
    使第三人知悉其事，亦足當之（最高法院90年台上字第646
    著有判例可資參照）。而前述自由權之人格法益，包括個人
    之意思決定自由、身體行動自由及不受他人恐嚇其生活安全
    之自由，即人在法社會秩序生活中之安全感。經查，被告對
    原告為前開辱罵行為行為，客觀上即影射原告令人不屑，其
    個人社會評價必因此減損、貶低，而被告對原告公然侮辱之
    場所為公開場所，屬不特定多數人可能在場、自由進出之場
    所，被告在該區域對原告辱罵，使不特定多數人行經時得共
    聞共見，衡諸一般社會通念，應認原告在社會上之評價已受
    到貶損，是原告遭被告辱罵，則原告因被告之行動而受有受
    有名譽損害之事實，已堪認定，又被告不法侵害原告之名譽
    權，致原告受有損害，且被告之侵害行為與原告之損害結果
    間，亦有相當因果關係。至被告辯稱被告當時係因擔心女兒
    徐巧芸遭噴辣椒水而失明，情急之下才失言辱罵原告云云，
    惟前開辯解，與其是否應對原告負前開侵權責任無涉，況被
    告既無提出與有過失抗辯，亦未對原告所負過失為何為舉證
    ，尚無從因此脫免其應負之侵權責任。
五、按非財產上損害之慰撫金數額，究竟若干為適當，應斟酌兩
    造身分、地位、經濟狀況、加害程度及其他各種情形，俾為
    審判之依據（最高法院86年度台上字第511 號、第3537號判
    決意旨參照）。經查，原告學歷為大學畢業，職業為全職媽
    媽，已婚，法定扶養人數1 人，107 、108 年所得為0 元，
    名下有財產0 筆，財產總額為0 元；被告國小畢業，無業，
    已婚，無法定扶養人數，107 、108 年所得為0 元，名下有
    財產0 筆，財產總額為0 元，有兩造之稅務電子閘門財產所
    得調件明細表可參（見卷附證物袋），並經兩造陳明在卷，
    又兩造對對方之學歷、職業、扶養人數均未爭執，堪信為真
    實。衡酌被告已當庭向原告道歉，並願意提出2 萬元和解等
    語（見本院卷第），詎原告當庭拒絕，仍堅持訴訟，堪認被
    告事後已有悔意，願彌補原告受損，而係原告拒不接受之情
    形。又本院斟酌兩造前開教育程度、經濟狀況、身分、地位
    ，並考量被告之加害情節及原告之名譽受害之輕重程度等情
    狀，認原告就所請求受公然侮辱犯行之精神慰撫金，以10,0
    00 元為適當；逾此部分之請求，核屬過高，不應准許。
六、按給付無確定期限者，債務人於債權人得請求給付時，經其
    催告而未為給付，自受催告時起，負遲延責任。其經債權人
    起訴而送達訴狀，或依督促程序送達支付命令，或為其他相
    類之行為者，與催告有同一之效力；遲延之債務，以支付金
    錢為標的者，債權人得請求依法定利率計算之遲延利息；應
    付利息之債務，其利率未經約定，亦無法律可據者，週年利
    率為百分之五，民法第229 條第2 項、第233 條第1 項前段
    、第203 條分別規定甚明。查本件附帶民事訴訟起訴狀繕本
    於110 年2 月2 日送達被告，有送達證書存卷足憑（見本院
    卷第35頁），惟被告迄未給付，揆諸前開規定，原告自得請
    被告自起訴狀繕本送達翌日後之同年月3 日起，至清償日止
    ，按週年利率百分之5 計算之利息。
七、綜上所述，原告依侵權行為法律關係，請求被告給付10,000
    元及法定遲延利息，應予准許；逾此範圍之請求，則無理由
    ，應駁回之。本件原告勝訴部分，係就民事訴訟法第427 條
    第1 項訴訟適用簡易程序所為被告敗訴之判決，依民事訴訟
    法第389 條第1 項第3 款規定，應依職權宣告假執行。原告
    陳明願供擔保請准宣告假執行，僅係促使法院之職權發動，
    無庸另為准駁之諭知。至原告敗訴部分，假執行之聲請已失
    所附麗，即應駁回之。
八、本件事證已臻明確，至於兩造其餘攻擊防禦方法及所提證據
    ，經本院斟酌後，認為均不足以影響本判決之結果，而無逐
    一論駁之必要，併此敘明。
九、訴訟費用負擔之依據：民事訴訟法第79條 。
中　　華　　民　　國　 110　　年　　3 　　月　　23　　日
              苗栗簡易庭      法  官  何星磊 
以上正本係照原本作成。
如對本判決上訴，須於判決送達後20日內向本院提出上訴狀。
如委任律師提起上訴者，應一併繳納上訴審裁判費。
                              書記官  李宜娟
中　　華　　民　　國　 110　　年　　3 　　月　　23　　日